臺灣桃園地方法院行政訴訟判決　
110年度交字第542號
原      告  楊家蓁  
被      告  桃園市政府交通事件裁決處
                      設桃園市○○區○○路00號7~8樓
代  表  人  張丞邦    住同上
訴訟代理人  黃一鳴律師
上列當事人間交通裁決事件，原告不服被告民國110年11月12日
桃交裁罰字第58－DG0000000號裁決，提起行政訴訟，本院判決如
下：
    主  文
原告之訴駁回。
訴訟費用新臺幣參佰元由原告負擔。
    事實及理由
壹、程序方面：
    本件係因原告不服被告所為道路交通管理處罰條例（下稱處
    罰條例）第8 條之裁決而提起撤銷訴訟，依行政訴訟法第23
    7 條之1 ，應適用交通裁決事件訴訟程序。本件因卷證資料
    已經明確，本院依行政訴訟法第237 條之7 規定，不經言詞
    辯論，直接裁判。
貳、實體方面：                                  
一、事實概要：
　　原告於民國110年8月9日16時55分許，騎乘車牌號碼000－000
    0號普通重型機車（下稱系爭機車），行經桃園市楊梅區楊
    新北路與楊新北路321巷口時，為桃園市政府警察局楊梅分
    局（下稱舉發機關）員警認原告有「駕車行經有燈光號誌管
    制之交岔路口闖紅燈」之違規，遂逕行舉發並填製桃警局交
    字第DG0000000號之舉發違反道路交通管理事件通知單（下
    稱系爭舉發通知單），記載應到案日期110年9月27日前，並
    移送被告處理。嗣原告於110年9月24日到案陳述不服舉發，
    經被告函請舉發機關協助查明事實後，認原告確有「駕車行
    經有燈光號誌管制之交岔路口闖紅燈」之違規，即於110年1
    1月12日填製桃交裁罰字第58－DG0000000號裁決書（下稱原
    處分），爰依道路交通管理處罰條例（下稱處罰條例）第53
    條第1項及違反道路交通管理事件統一裁罰基準及處理細則
    （下稱裁罰基準及處理細則）等規定，裁處原告罰鍰新臺幣
    （下同）1,800元、並記違規點數3點等處分。原告不服，於
    是提起本件行政訴訟。
二、原告起訴主張及聲明：
（一）主張要旨：原告自4年前發生意外後，騎乘機車時即車速
      很慢，而原告違規時，已經過2、3個紅綠燈，但因違規路
      口之紅燈突然亮起，且原告騎車40年均未注意到前方白色
      跟綠色的線，嗣原告驚覺時，已經越線，懇請鈞院原諒，
      原告定謹記在心。
（二）聲明：撤銷原處分。
三、被告答辯及聲明：
（一）答辯要旨：
    ⒈引用處罰條例第4條第2項、第7條之2第1項第1款、第53條
      第1項、第63條第1項第3款、道路交通安全規則（下稱道
      安規則）第102條第1項第1款、道路交通標誌標線號誌設
      置規則（下稱設置規則）第170條第1項前段、第206條第1
      項第5款第1目、交通部82年4月22日交路字第009811號函
      文等相關交通法規之條文與函示（詳卷附答辯狀）。
    ⒉舉發機關110年12月15日楊警分交字第1100042298號函文所
      附查覆表略以：「…職警員許哲彰110年8月9日16時55分於
      桃園市楊梅區楊新北路321巷口以相機逕行舉發MDD－7985
      重機車闖紅燈一案，並無錄影檔案，依舉發照片所揭示，
      該重機車MDD－7985距離停止線尚有約4米許，仍闖越紅燈
      ，未有停車跡象，且重機車MDD－7985駕駛人在不服理由書
      亦自白闖紅燈行為並請求法官原諒，違規事實明確，請依
      規定裁罰…」等語。
    ⒊復參照臺灣新北地方法院105年度交字第201號判決意旨觀
      之，本件依採證照片，原告車輛於路口號誌已轉為紅燈時
      ，未於停止線前停等，逕自闖越直行，違規事實明確，本
      處依法裁處，應無違誤。
    ⒋至原告主張騎40年未注意到此線之部分，惟違反行政法上
      義務之行為非出於故意或過失者，不予處罰，為行政罰法
      第7 條第1項所明定，其立法目的乃有故意或過失始有處
      罰之原則，對於違反行政法上義務之處罰，以行為人有可
      非難性及可歸責為前提，即行為人主觀上有故意或過失，
      始予處罰。準此以觀，違反行政法上義務之行為，雖非出
      於故意而係出於過失，仍應予以處罰。故縱使原告無闖紅
      燈之意圖，亦有依號誌指示行車之義務，原告卻未注意號
      誌及標線，於紅燈亮啟後仍未依規定停止，其主觀上縱無
      故意，亦為有認識過失。
　　⒌又交通警察製單舉發違反道路交通管理處罰條例所列之違
      規事實，本質上為行政處分,係公務員基於職務上之權力
      ，依法就特定之具體事件所為之具公法上效果之單方面行
      政行為，基於公務員為公法上行為具有公信力之原則，該
      行政行為當可被推定為真正，其據以依法處分之事實認定
      亦為正確無誤，本此公信原則，乃立法者賦予行政機關制
      定違反道路交通事件統一裁罰基準及處理細則，以達其維
      護交通秩序、安全之行政目的。　
    ⒍綜上所述，系爭車輛駕駛因有「駕車行經有燈光號誌管制
      之交岔路口闖紅燈」之情，已該當處罰條例第53條第1項
      規定之要件。是被告依法裁處，應無違誤，原告之訴為無
      理由。
（二）聲明：駁回原告之訴。
四、爭點：
（一）被告認定原告有「駕車行經有燈光號誌管制之交岔路口闖
      紅燈」之違規，有無違誤？
（二）被告以原處分裁罰原告罰鍰1,800元、記違規點數3點，有
      無違誤？　　
五、本院之判斷：
（一）前提事實：
      原告於110年8月9日16時55分許，騎乘系爭機車行經桃園
      市楊梅區楊新北路與楊新北路321巷口時，為舉發機關員
      警認原告有「駕車行經有燈光號誌管制之交岔路口闖紅燈
      」之違規等情，此有舉發員警職務報告書（見本院卷第34
      頁）、取締交通違規過程查覆表（見本院卷第35頁）、違
      規採證照片（見本院卷第36至37頁）、違規路段現場照片
      （見本院卷第39頁）、舉發機關110年10月7日楊警分交字
      第1100033661號函文（見本院卷第41頁）、系爭舉發通知
      單（見本院卷第47頁）、機車車籍查詢（見本院卷第49頁
      ）、交通違規案件陳述書（見本院卷第51頁）等資料各1
      份在卷可憑。
（二）被告認定原告有「駕車行經有燈光號誌管制之交岔路口闖
      紅燈」之違規，並無違誤：
    ⒈按「汽車駕駛人，行經有燈光號誌管制之交岔路口闖紅燈
      者，處新臺幣1,800元以上5,400元以下罰鍰」，處罰條例
      第53條第1 項定有明文。又「汽車行駛至交岔路口，其行
      進、轉彎，應依下列規定：一、應遵守燈光號誌或交通指
      揮人員之指揮，遇有交通指揮人員指揮與燈光號誌並用時
      ，以交通指揮人員之指揮為準」，亦為道安規則第102條
      第1項第1款所明定。
    ⒉復按交通部82年4月22日交路字第009811號函表示：「一、
      有關闖紅燈行為之認定，於道交處罰條例中並未見相關之
      解釋。另依道路交通標誌標線號誌設置規則第170 條第1
      項『停止線用以指示行駛車輛停止之界限，車輛停止時，
      其前懸部分不得伸越該線』及同規則第206條第1 項第5款『
      車輛面對圓形紅燈表示禁止通行，不得超越停止線或進入
      路口』，若據此認定超越停止線即為闖紅燈，則一般大眾
      恐難以接受，亦非道交處罰條例當初立法精神。二、為促
      使駕駛人回歸於對標線之認知，同時兼顧執法技術層面與
      大眾接受程度，茲將面對圓形紅燈時超越停止線或闖紅燈
      之認定敘述如後提供參考：（一) 車輛面對圓形紅燈時仍
      逕予穿越路口至銜接路段，含左轉、直行迴轉及右轉（依
      箭頭綠燈允許行駛者除外）即視為闖紅燈之行為。（二）
      有繪設路口範圍者：車輛無視於紅燈警示，有穿越路口之
      意圖，而車身已伸入路口範圍亦視同闖紅燈；若僅伸越停
      止線而未達路口範圍者，則視為不遵守標線指示（可以處
      罰條例第60條第2項第3 款之規定處分之）。（三）無繪
      設路口範圍者：以車輛無視於紅燈號誌，而有穿越路口之
      企圖，其車身並已伸越停止線並足以妨害其他方向人（若
      有行人穿越道）、車通行者亦以闖紅燈論處；若僅車身伸
      越停止線則以不遵守標線指示視之。（四）目前交岔路口
      已繪設網狀黃線區者暫以該範圍視作路口，未繪設者請公
      路主管機關依內政部警政署65年2 月16日警署交字第0024
      9 號函之規定，視路況車況繪設路口範圍。（五）另路口
      設有照相設施者並請有關單位依會議結論之認定標準配合
      調整以更能明確認定」，上開函釋內容，除紅燈右轉部份
      ，因道路交通管理處罰條例於94年12月28日修正增訂第53
      條第2項規定，而不再視為同條第1 項規定之闖紅燈外，
      其餘關於闖紅燈之認定標準，經核與處罰條例第53條第1
      項規定意旨無違，自得參酌適用。
　　⒊又前開法條規範之目的，係在要求車輛面對圓形紅燈時，
      應停止車輛繼續前進，勿再進入該交岔路口，意使該交岔
      路口內之車輛淨空，以便與該道路交岔之另一道路用路人
      ，可放心進入該交岔路口內而直行、左轉、右轉，而不致
      發生危險，並期藉上開罰責收阻嚇及警告之效。據此，條
      文既已明文規定「車輛面對圓形紅燈表示禁止通行，不得
      超越停止線或進入路口」，是以該路口不論係十字路口或
      T字路口均同，車輛面對圓形紅燈時，均應禁止通行，不
      得進入路口，以避免侵害其他用路人使用該交岔路口之路
      權。
　　⒋經查，依據舉發機關所提供之採證照片共計5張（見本院卷
      第37頁) ，內容略以（按本院相片編號之順序）：「本件
      採證相片共5張，拍攝時間為110年8月9日16時55分許，且
      5張採證相片之路口號誌皆顯示為紅燈。第1、2張相片，
      可見系爭車輛尚未抵達該路口之『機車停等區』；第3張相
      片，系爭車輛始到達路口上開之『機車停等區』；第4張相
      片，系爭車輛到達路口之『行人穿越道』；第5張相片，系
      爭車輛到達路口另一端之行人穿越道」等情，核與舉發員
      警職務報告書內容略以：「職警員許哲彰110年8月9日16
      時55分於桃園市楊梅區楊新北路321巷口以相機逕行舉發M
      DD-7985重機車闖紅燈一案，並無錄影檔案，依舉發照片
      所揭示，該重機車MDD-7985距離停止線尚有約四米許，仍
      闖越紅燈，未有停車跡象，且重機車MDD-7985駕駛人在不
      服理由書亦自白闖紅燈行為並請求法官原諒，違規事實明
      確，請依規定裁罰」等語（見本院卷第34頁），大致相符
      ，並有取締交通違規過程查覆表、違規路段現場照片、舉
      發機關110年10月7日楊警分交字第1100033661號函文、爭
      舉發通知單等資料（見本院卷第35頁、第39頁、第41頁、
      第47頁）在卷可佐，足認原告於110年8月9日16時55分許
      ，即該違規地點之交岔路口號誌已呈現「紅燈」狀態時，
      其所騎乘之系爭機車尚未抵達其行向之停止線及行人穿越
      道線，卻仍持續往前行駛通過路口，可知系爭車輛違規闖
      紅燈之事實明確。　
　　⒌至原告主張：其騎車40年未注意到此線，等到驚覺時，已
      越線等語。惟查，按「違反行政法上義務之行為非出於故
      意或過失者，不予處罰」，行政罰法第7條第1項定有明文
      ，其立法目的乃有故意或過失始有處罰之原則，對於違反
      行政法上義務之處罰，以行為人有可非難性及可歸責為前
      提，即行為人主觀上有故意或過失，始予處罰。準此以觀
      ，違反行政法上義務之行為，雖非出於故意而係出於過失
      ，仍應予以處罰。故縱使原告無闖紅燈之意圖，亦有依號
      誌指示行車之義務，原告卻未注意號誌及標線，於紅燈亮
      啟後仍未依規定停止，其主觀上縱無故意，亦為有認識過
      失。
　　⒍綜上所述，堪認本件原告確實有於前揭違規時間、地點闖
      紅燈之違規行為事實。又原告為持有合法駕駛執照之人，
      對於道路交通安全規則理應知悉，故本件原告之違規行為
      ，縱認非故意，亦有「應注意，能注意，而未注意」之過
      失責任。故本件被告認定原告有「駕車行經有燈光號誌管
      制之交岔路口闖紅燈」之違規，並無違誤。　　
（三）被告以原處分裁罰原告罰鍰1,800元、記違規點數3點，並
      無違誤：
    ⒈按「汽車駕駛人，行經有燈光號誌管制之交岔路口闖紅燈
      者，處新臺幣1,800元以上5,400元以下罰鍰」、「汽車駕
      駛人有下列各款所列條款之一者，除依原條款處罰鍰外，
      並予記點：三、有第43條、第53條、第53條之一或第54條
      情形之一者，各記違規點數3點」，處罰條例第53條第1 
      項、第63條第1項第3款分別定有明文。
    ⒉次按裁罰基準及處理細則第1條規定：「本細則依道路交通
      管理處罰條例第92條第4項規定訂定之」、第2條第1項、
      第2項規定：「處理違反道路交通管理事件之程序及統一
      裁罰基準依本細則之規定辦理。前項統一裁罰基準，如附
      件違反道路交通管理事件統一裁罰基準表」，核上開裁罰
      基準及處理細則之規定，就其立法目的及功能，乃為防止
      處罰機關枉縱或偏頗，依處罰條例第92條第4項所授權交
      通部會同內政部訂定之裁罰基準及處理細則及其附件「違
      反道路交通管理事件統一裁罰基準表」（下稱裁罰基準表
      ），用以維持裁罰之統一性與全國因違反道路交通管理事
      件受處罰民眾之公平，不因裁決人員不同，而生偏頗，寓
      有避免各監理機關於相同事件恣意為不同裁罰之功能，並
      非法所不許，於憲法上保障人民財產權之意旨並無牴觸（
      此並有司法院釋字第511號解釋意旨理由足資參照），是
      被告自得依此裁罰基準表而為裁罰。
    ⒊原告確有「駕車行經有燈光號誌管制之交岔路口闖紅燈」
      之違規行為，已詳如前述，且原告係於應到案期限內到案
      聽後裁決，是被告依裁罰基準表規定：「機車」、「汽車
      駕駛人，行經有燈光號誌管制之交岔路口闖紅燈」，於期
      限內繳納或到案聽候裁決者，裁處罰鍰1,800元。是本件
      被告依處罰條例第53條第1項、第63條第1項第3款、裁罰
      基準及處理細則及裁罰基準表等規定，以原處分裁罰原告
      1,800元之罰鍰，並記違規點數3點，經核即屬於法有據，
      該等處分並無違誤。故原告訴請撤銷原處分，為無理由，
      應予駁回。
（四）本件判決基礎已臻明確，兩造其餘之攻擊防禦方法及訴訟
      資料經本院審酌後，核與判決結果不生影響，無一一論述
      之必要，附此敘明。
六、本件第一審裁判費為裁判費300元，應由原告負擔，爰確定
    第一審訴訟費用額如主文第二項所示。
七、據上論結，本件原告之訴無理由，依政訴訟法第237條之8  
    第1項、第98條第1項前段等規定，判決如主文。
中　　華　　民　　國　　111 　年　　4 　　月　　29　　日
　　　　　　　　　行政訴訟庭　法　官　黃漢權
上為正本係照原本作成。
如不服本判決，應於判決送達後20日內，向本院提出上訴狀並表
明上訴理由（原判決所違背之法令及其具體內容或依訴訟資料可
認為原判決有違背法令之具體事實），其未載明上訴理由者，應
於提出上訴後20日內向本院補提理由書（上訴狀及上訴理由書均
須按他造人數附繕本，如未按期補提上訴理由書，則逕予駁回上
訴），並應繳納上訴裁判費新臺幣750元。 
中　　華　　民　　國　　111 　年　　5 　　月　　2 　　日
                              書記官  蕭竣升